臺灣臺北地方法院民事判決　　　　　　　93年度訴字第2944號
原　　　告　吉園公寓大廈管理委員會
法定代理人　戊○○○
訴訟代理人　陳欽賢律師
被　　　告　甲○○
　　　　　　丁○○
　　　　　　庚○○
　　　　　　乙○○
　　　　　　己○○
　　　　　　丙○○
共　　　同
訴訟代理人　陳垚祥律師
上列當事人間請求排除侵害等事件，經本院於民國94年8月24日
言詞辯論終結，判決如下：
    主      文
原告之訴及假執行之聲請駁回。
訴訟費用由原告負擔。
    事實及理由
一、查原告管理委員會係吉園公寓大廈全體住戶，為執行區分所
    有權人會議事項暨公寓大廈管理維護工作，依公寓大廈管理
    條例第3條第8款規定選任，有公寓大廈管理組織報備證明乙
    份在卷可查（見本院93年度北調字第193號卷第12頁），且
    戊○○○亦以其為原告管理委員會主任委員之身分出具切結
    書與被告，並為被告所接受，有切結書乙份附卷可稽（見本
    院93年度北調字第193號卷第68頁），堪認原告係經合法成
    立之管理委員會。又所謂公寓大廈管理條例規定之管理委員
    會，係指住戶為執行區分所有權人會議決議事項暨公寓大廈
    管理維護工作，互選管理委員若干人設立之組織（公寓大廈
    管理條例第3條第8款規定參照），然公寓大廈管理條例對於
    住戶如何互選管理委員，則未規定；另吉園公寓大廈維護及
    管理組織規約第五條僅規定：「為處理區分所有關係所生事
    務，本公寓大廈由業主、承租人及其他有正當權源使用本公
    寓大廈之人推選各棟樓住戶代表一人，共同組織管理委員會
    」（見本院93年度北調字第193號卷第17頁之管理規約），
    均未規定公寓大廈管理委員之選任必須經區分所有權人會議
    決議，則縱如被告抗辯原告管理委員會未依公寓大廈管理條
    例第31條第1項規定召開區分所有權人會議決議，僅由大廈
    中之各住戶逐步簽名連署通過云云，仍無礙原告管理組織之
    合法成立，被告此部分抗辯，自不足取。
二、本件原告起訴主張：原告係依公寓大廈管理條例成立之管理
    委員會，管理區分所有權人共用之台北市信義區○○○路15
    巷2、4、6、8號及同巷17、19、21、23、25、27、29號即台
    北市○○區○○段一小段1351號建物（下稱1351號建物），
    該建物共規劃21個停車位，其餘空間為走道及防空避難室，
    該停車場、走道及防空避難室係屬大廈公共使用部分。被告
    均為吉園公寓大廈地上建物之所有權人或住戶，惟被告甲○○卻非法占系爭1351號建物如附圖編號A、B之停車位2個；
    被告丁○○則非法占用系爭1351號建物如附圖編號C之停車
    位1個；被告庚○○占用系爭1351號建物如附圖編號D之停車
    位1個；被告乙○○占用系爭1351號建物如附圖所示編號E、
    F之停車位2個；被告己○○、丙○○、庚○○、丁○○則共
    同組織吉園大廈地下室停車自治會，共同占用系爭1351號建
    物如附圖標示G、H、I停車位3個。被告上開行為已違反公寓
    大廈管理條例第9條第2項、第16 條第2項及吉園公寓大廈管
    理規約規定，原告依上開公寓大廈管理條例第9條第4項、第
    16條第4項及民法第767條規定自可請求排除其占有請求被告
    自如附圖所示部分停車場遷出。又原告法定代理人盧彩雲於
    93年6月12日出具之切結書係在被告脅迫下所簽立，戊○○○已將該意思表示撤銷等情，爰聲明求為命被告應自系爭
    1351號建物如附圖所示之停車位遷出；並陳明願供擔保，請
    准宣告假執行。
    被告則以：被告前向訴外人三傑建設股份有限公司（下稱三
    傑公司）購買房屋，一併購買坐落於系爭1351號建物內之停
    車位，被告自有權占有使用如附圖所示之停車位。系爭1351
    號建物並非吉園公寓大廈之共有部分，應為被告與他人分別
    共有之專有部分，除被告丁○○登記所有權應有部分計四十
    二分之一以外，其餘均登記為所有權應有部分二十一分之一
    ，故系爭1351號建物非屬原告管理範圍，且將系爭1351號建
    物作為專用部分亦不違反建築技術規則第142條第6款規定。
    至原告提出之89年1月22日管理規約，未經吉園大廈區分所
    有權人會議依公寓大廈管理條例第31條第1項規定之出席人
    數及決議人數予以決議，僅是由一住戶逐一請各住戶簽名連
    署後送至主管機關備查，自難認該管理規約係屬有效。況被
    告等系爭1351號建物所有權人已於81年間成立「吉園大廈地
    下室停車自治會」，故被告非在原告管理委員會之管理範圍
    內。此外，原告於93年6月12日書立切結書與被告表示承認
    被告之車位所有權及有權組織自治管理及願意撤回本件訴訟
    ，可見兩造就被告有權占用如附圖所示停車位之爭議，已經
    達成和解。況被告丙○○並未占有系爭1351號建物等語，資
    為抗辯。並聲明求為原告之訴及假執行之聲請均駁回；如受
    不利判決，願預供擔保，請准宣告免為假執行。
三、查原告為吉園公寓大廈管理委員會，吉園公寓大廈共有77戶
    ，系爭1351號建物僅登記為被告庚○○、乙○○、甲○○、
    己○○、丁○○等21戶所有，被告甲○○占有建號1351號建
    物如附圖編號A、B之停車位2個；被告丁○○占有如附圖編
    號C之停車位1個；被告庚○○占有如附圖編號D之停車位1個
    ；被告乙○○占有如附圖編號E、F之停車位2個；被告丁○○占用如附圖編號G、H、I之停車位3個之事實，有台北市建
    物登記謄本、建築改良物所有權狀各乙份及建物所有權狀四
    份為證（見本院93北調字第193號卷第49頁至第66頁），並
    為兩造所不爭，堪信為真實。至原告主張被告應自系爭1351
    號建物如附圖所示之停車位遷出，則為被告所否認，並以前
    開情詞置辯。經查：
（一）按稱和解者，謂當事人約定，互相讓步，以終止爭執或防
      止爭執發生之契約。和解，有使當事人所拋棄之權利消滅
      即使當事人取得和解契約所訂明權利之效力，民法第736
      條及第737條分別定有明文。換言之，和解成立以後，其
      發生之法律上效力，在消極方面，使當事人所拋棄之權利
      消滅，在積極方面，則使當事人取得和解契約所訂明之權
      利（最高法院87年度台上字第312號判決要旨參照）。查
      原告於93年5月26日提起本件訴訟後（見本院93年度北調
      字第193號卷第3頁之起訴狀），於93年6月12日出具切結
      書與被告甲○○、丁○○、乙○○、丙○○及己○○（下
      稱甲○○等五人），承諾：「一、立切結書人原告吉園大
      廈管理委員會主任委員戊○○○（以下簡稱乙方），同意
      切結撤銷民事訴訟案，被告甲○○、丁○○、潘淵粥、乙○○、己○○、丙○○等六人（以下簡稱甲方）。二、甲
      乙雙方面議協商同意和解，乙方並承認甲方之車位所有權
      及有權組織自治管理」，有切結書乙份附卷可查（見本院
      93年度北調字第193號卷第68頁）；再原告提起本件訴訟
      係主張系爭1351號建物為全體區分所有權人共用部分，被
      告則為地上建物之所有權人或住戶卻無權占用系爭1351號
      建物如附圖所示部分作為停車位使用，而請求被告遷讓返
      還，已如前述，故原告並未爭執被告非屬系爭1351號建物
      之所有權人，而係爭執被告並無專有專用如附圖所示停車
      位之權利。則原告於提起本件訴訟後，出具上開切結書與
      被告甲○○等五人，同意撤回本件訴訟，並承認其被告之
      車位所有權，堪認原告已向被告甲○○等五人承認被告其
      等有權占用如附圖所示停車位，原告與被告甲○○等五人
      就其等是否有權占用如附圖所示停車位之爭議，業已達成
      和解，原告當無權再主張被告甲○○等五人無權占有如附
      圖所示之停車位並要求遷讓返還。原告請求被告甲○○等
      五人應自系爭1351號建物如附圖所示停車位遷讓，為無足
      取。原告雖云上開切結書係戊○○○遭脅迫所為，為被告
      所否認，原告既不能舉證證明，自不足取。
（二）次按住戶對共用部分之使用，應依其設置目的及通常使用
      方法為之。但另有約定者從其約定；住戶違反第二項規定
      ，管理負責人或管理委員會應予制止，並得按其性質請求
      各該主管機關或訴請法院為必要之處置，如有損害並得請
      求損害賠償，公寓大廈管理條例第9條第2項及第4項分別
      定有明文。故管理委員會依公寓大廈管理條例第9條第4項
      規定請求法院為必要之處置僅限於住戶對共有部分之使用
      ，未依其設置目的及通常使用方法為之。又公寓大廈共用
      部分，係指公寓大廈專有部分以外之其他部分及不屬專有
      之附屬建築物，而供共同使用；所謂約定共用部分，係指
      公寓大廈專有部分經約定供共同使用者；所謂專有部分，
      係指公寓大廈之全部或一部分，具有使用上之獨立性，且
      為區分所有之標的者（公寓大廈管理條例第3條第3款、第
      4款及第6款規定參照）。
（三）查系爭1351號建物登記為被告庚○○21戶所有，並非登記
      為吉園公寓大廈全體區分所有權人共77戶共有，且該所有
      權登記尚有建立建物所有權部及他項權利部，並有編列獨
      立建號「台北市○○○路」17、19、21、23、25、27、29
      號及15巷2、4、6、8號及各附2至7樓地下層」，有建物登
      記謄本乙份在卷可查（見本院93年度北調字第193號卷第
      49頁至第55頁），復領有獨立之建物改良物所有權狀，有
      該建物改良物所有權狀乙份附卷可查（見本院93年度北調
      字第193號卷第56頁至第60頁，故系爭1351號建物係以專
      有部分之方式登記為被告庚○○等21戶分別共有。而辦理
      建築物所有權第一次登記，必須該區分所有部分能單獨使
      用，堪認系爭1351號建物具有使用上及構造上之獨立性。
      原告復不能證明系爭1351號建物經約定供共同使用，堪認
      被告抗辯系爭1351號建物係屬被告庚○○等21人之專有專
      用部分，自屬可取。系爭1351號建物既非共用部分，原告
      依公寓大廈管理條例第9條第4項規定主張被告對共用部分
      之使用未依其設置目的及通常使用方法為之，請求法院為
      必要之處置，即屬無據。再公寓大廈管理條例第16條第4
      項規定：「住戶違反前三項規定時，管理負責人或管理委
      員會應予制止或按規約處理，必要時得報請地方主管機關
      處理」，所謂地方主管機關，在直轄市為直轄市政府；在
      縣（市）為縣（市）政府（公寓大廈管理條例第2條規定
      參照），則縱住戶有違反公寓管理條例第16條第1項至第3
      項規定之情事，管理委員會依公寓大廈管理條例第16條第
      4項規定亦僅能報請直轄市政府或縣（市）政府處理，原
      告依該項規定請求法院命被告庚○○遷讓返還，尚屬無據
      。又依民法第767規定行使物上請求權者，必須為所有權
      人（民法第767條規定參照），原告並非系爭1351號建物
      之所有權人，為兩造所不爭，則原告依民法第767條規定
      請求被告庚○○自系爭1351號建物如附圖所示部分遷讓，
      仍無可取。
（四）原告雖主張系爭1351號建物係屬吉園公寓大廈之共用部分
      云云。然查土地登記規則第81條規定：「區分所有建物之
      共用部分，應另編建號，單獨登記，並依下列規定辦理：
      一、同一建物所屬各種共用部分，除法令另有規定外，應
      依各區分所有權人使用情形，分別合併，另編建號，單獨
      登記為各相關區分所有權人共有。但部分區分所有權人不
      需使用該共用部分者，得予除外。二、區分所有建物共用
      部分之登記僅建立標示部，及加附區分所有建物共用部分
      附表，其建號、總面積及權利範圍，應於各區分所有建物
      之所有權狀中記明之，不另發給所有權狀」，可見區分所
      有共用部分雖可登記為部分區分所有權人共有，然僅建立
      標示部，且不另發給所有權狀。惟系爭1351號建物之登記
      方式除建立標示部外，尚另建立所有權部及他項權利部，
      並核發獨立之所有權狀，已如前述，顯然系爭1351號建物
      並非以區分所有共用部分之方式為登記。再原告雖稱系爭
      1351號建物係作為防空避難室使用，自屬共有使用部分，
      不可能為專有專用部分云云。查系爭1351號建物之使用範
      圍雖為防空避難室兼停車場，有使用執照乙份附卷可查（
      見本院93年度北調字第193號卷第13頁），惟此充其量僅
      能認為系爭1351建號可作為停車場使用，不能以此認定該
      建物非屬專有專用。原告此部分主張，仍無足取。
四、綜上所述，原告依公寓大廈管理條例第9條第4項及第16條第
    4項，請求被告自系爭1351號建物如附圖所示之停車位遷出
    ，為無理由，應予駁回。原告聲請願供擔保請准宣告假執行
    部分，因原告訴之駁回而附所附麗，併駁回之。
五、又如被告所述原告管理委員會係僅由大廈中之各住戶逐步簽
    名連署通過，仍無礙其成立之效力，已如前述，則被告就此
    部分事實聲請訊問證人李秀雪，本院認無訊問之必要。兩造
    其餘主張陳述及所提之證據，經本院審酌後，認均不足以影
    響本判決之結果，均毋庸再予論述，附此敘明。
六、據上論結，原告之訴為無理由，依民事訴訟法第78條，判決
    如主文。
中　　華　　民　　國　　94　　年　　9 　　月　　12　　日
                    民事第三庭     法  官  黃書苑
以上正本係照原本作成。
如對本判決上訴，須於判決送達後二十日之不變期間內，向本院
提出上訴狀。
中　　華　　民　　國　　94　　年　　9 　　月　　12　　日
                                   書記官  趙郁涵
